【裁判字號】    97,交易,19
【裁判日期】    970724
【裁判案由】    過失傷害
【裁判全文】
臺灣臺東地方法院刑事判決              97年度交易字第19號
                                      97年度訴字第97號
公  訴  人  臺灣臺東地方法院檢察署檢察官
被      告  甲○○
上列被告因違反毒品危害防制條例等案件，經檢察官提起公訴（
97年度偵字第108號及97年度毒偵字第76號），本院依簡式審判
程序審理，判決如下：
    主  文
甲○○因過失傷害人，處拘役參拾日，如易科罰金，以新臺幣壹
仟元折算壹日；又施用第一級毒品，累犯，處有期徒刑柒月。
    事  實
一、甲○○前因肅清煙毒條例等案件，經本院於民國82年8月13
    日以82年度訴字第185號判處應執行有期徒刑3年6月確定，
    於84年6月6日縮短刑期假釋出監，又因肅清煙毒條例等案件
    ，經本院於84年10月3日以84年度訴字第153號判處應執行有
    期徒刑3年9月確定；另因違反槍砲彈藥刀械管制條例等案件
    ，經本院於85年7月4日以85年度重訴字第6號判處應執行有
    期徒刑1年3月確定，經撤銷假釋接續執行，復於88年8月17
    日縮短刑期假釋出監，嗣再因過失傷害案件，經本院於90年
    12月10日以90年度東交簡字第146號判處有期徒刑6月，經撤
    銷假釋接續執行，於95年3月31日縮刑期滿執行完畢。又於
    91年間因施用第二級毒品案件，經本院裁定送觀察、勒戒，
    認有繼續施用毒品之傾向，再經本院裁定送強制戒治，於92
    年3月19日停止強制戒治釋放。
二、甲○○未經考領合格之自用小客車駕駛執照，竟於96年8月
    10日晚上8時5分許，駕駛車牌號碼3990-JN自用小客車，沿
    臺東縣臺東市○○路135弄由北往南方向行駛，途經與臺東
    縣臺東市○○路之無號誌交岔路口時，本應注意減速慢行，
    作隨時停車之準備，並暫停讓右方車先行，而依當時天候陰
    、夜間有照明、柏油路面乾燥、無缺陷及障礙物、視距良好
    ，並無不能注意之情事，竟疏未注意及此，貿然駛越該交岔
    路口，適乙○○亦騎乘車牌號碼PVD-369號重型機車，沿臺
    東縣臺東市○○路由西往東方向行駛，亦疏未注意減速慢行
    ，作隨時停車之準備，逕行駛入上開交岔路口，因煞車不及
    而撞擊甲○○所駕駛前揭自用小客車右側車身，致乙○○人
    車倒地，受有左膝臏骨粉碎性骨折之傷害。甲○○之友人見
    狀，隨即撥打電話通知救護車及警察到場處理，甲○○於肇
    事後犯罪未被發覺前，留在車禍現場，向前來處理之員警坦
    承肇事而自首，並接受裁判。
三、甲○○於前述停止強制戒治釋放後，猶未能戒除毒癮，明知
    海洛因為毒品危害防制條例第2條第2項第1款所定之第一級
    毒品，依法不得持有、施用，竟仍基於施用第一級毒品海洛
    因之犯意，於97年1月20日晚上8時許，在臺東縣臺東市○○
    路雅虎電動玩具店附近巷弄內，受讓姓名年籍不詳綽號「小
    黑」之成年男子所交付已摻有海洛因之香菸1支，並當場以
    點燃該香菸吸食之方式施用海洛因1次。嗣為警於同年月22
    日晚上11時20分許，經其同意採集尿液送驗結果，呈現嗎啡
    陽性反應，始查悉上情。
三、案經乙○○訴由臺東縣警察局臺東分局及臺東縣警察局臺東
    分局報告臺灣臺東地方法院檢察署檢察官偵查起訴。
    理  由
一、有關過失傷害部分：
  (一)訊據被告甲○○對於上開過失傷害犯行，迭於警詢、偵查、
    本院準備程序及審理時坦承不諱（見臺灣臺東地方法院檢察
    署97年度偵字第108號卷第8頁、本院97年度交易字第19號卷
    第48及51頁），核與證人即被害人乙○○於警詢中證述情節
    大致相符（臺東縣警察局臺東分局信警偵字第0970030102號
    卷第5至8頁），並有道路交通事故現場圖、道路交通事故調
    查報告表(一)、(二)、馬偕紀念醫院臺東分院診斷證明書、臺東
    縣警察局道路交通事故肇事人自首情形紀錄表各1紙及現場
    照片10張附卷可稽（臺東縣警察局臺東分局信警偵字第0970
    030102號卷第9至12及17至21頁）。又本件經檢察官依職權
    送請鑑定結果，亦認被告無照駕駛自用小客車行經無號誌交
    岔路口，左方車未暫停讓右方車先行，為肇事主因等情，有
    臺灣省花東區車輛行車事故鑑定委員會97年3月14日花東鑑
    字第0976100390號函檢附該會鑑定意見書各1份在卷可按（
    見臺灣臺東地方法院檢察署97年度偵字第108號卷第13至16
    頁），足認被告上開任意性自白確與事實相符，應堪採信。
  (二)按駕駛汽車行經無號誌之交岔路口，應減速慢行，作隨時停
    車之準備；行至無號誌或號誌故障而無交通指揮人員指揮之
    交岔路口，未設標誌、標線或號誌劃分幹、支線道者，同為
    直行車或轉彎車者，左方車應暫停讓右方車先行，道路交通
    安全規則第93條第1項第2款、第102條第1項第2款分別定有
    明文。本案告訴人乙○○騎乘上開重型機車行經前述無號誌
    交岔路口，未減速慢行，作隨時停車之準備，固有過失，然
    並不能因此解免被告甲○○駕駛前開自用小客車行經該無號
    誌交岔路口時，應減速慢行，並暫停讓右方車先行之注意義
    務。而依卷附道路交通事故調查報告表(一)、(二)所示，本件案
    發當時天候陰、夜間有照明、柏油路面乾燥、無缺陷及障礙
    物、視距良好，並無不能注意之情事，乃被告竟疏未注意及
    此，貿然駛越上述無號誌交岔路口，適告訴人騎乘前揭重型
    機車，沿臺東縣臺東市○○路由西往東方向行駛，亦疏未注
    意減速慢行，作隨時停車之準備，逕行駛入上開交岔路口，
    因煞車不及而撞擊被告所駕駛上開自用小客車右側車身，致
    告訴人人車倒地，受有左膝臏骨粉碎性骨折之傷害，是被告
    就本件車禍事故之發生，顯有過失。而被告過失行為與告訴
    人所受傷害間，復具有相當因果關係。綜上各節，被告過失
    傷害犯行洵堪認定，應予依法論科。
二、關於施用第一級毒品部分：
    訊據被告對於前揭施用第一級毒品海洛因犯行，業於偵查、
    本院準備程序及審理時供承不諱（見臺灣臺東地方法院檢察
    署97年度毒偵字第76號卷第6頁、本院97年度訴字第97號卷
    第38及45頁）。又被告經臺東縣警察局臺東分局員警採集尿
    液送驗之結果，呈海洛因代謝後嗎啡陽性反應之事實，有勘
    察採證同意書、臺東縣警察局臺東分局97年度偵辦毒品案件
    尿液採集代碼一覽表及慈濟大學濫用藥物檢驗中心檢驗總表
    各1紙在卷可佐（臺東縣警察局臺東分局信警偵字第0970000
    827號卷第4至6頁），足認被告上開任意性自白確與事實相
    符，應可採信。綜上，被告施用第一級毒品犯行已堪認定，
    應予依法論科。
三、查海洛因係毒品危害防制條例第2條第2項第1款所列之第一
    級毒品，不得非法持有、施用。是核被告甲○○所為，係犯
    刑法第284條第1項前段之過失傷害罪、毒品危害防制條例第
    10條第1項之施用第一級毒品罪。被告未經考領合格之駕駛
    執照駕車，致告訴人乙○○受傷，應負過失傷害罪責，自應
    依道路交通管理處罰條例第86條第1項之規定，就其所犯過
    失傷害罪部分，加重其刑。又被告肇事後留在事故現場等待
    員警到場處理，且在上開犯行尚未為任何有偵查犯罪職權之
    公務員知悉前，當場向警員自首，承認其為肇事人，並接受
    裁判之事實，有臺東縣警察局道路交通事故肇事人自首情形
    紀錄表1紙在卷可參（臺東縣警察局臺東分局信警偵字第097
    0030102號卷第16頁），被告向該管公務員申述犯罪事實，
    並接受裁判，合於自首之條件，爰依刑法第62條前段之規定
    ，就其所犯過失傷害罪部分，減輕其刑，並先加重後減輕之
    。被告有如事實欄所載論罪科刑及執行情形，有臺灣高等法
    院被告前案紀錄表1份在卷可查，其於有期徒刑執行完畢後
    ，5年以內故意再犯上開施用第一級毒品罪，為累犯，應依
    刑法第47條第1項規定，加重其刑。爰審酌被告曾因違反毒
    品危害防制條例、肅清煙毒條例及過失傷害等案件，經法院
    判處罪刑確定，足見素行非佳，其無駕駛執照駕車，致告訴
    人乙○○受有傷害，然迄未與告訴人達成和解，賠償其因此
    所受損害，惟念及被告事後已坦承不諱，犯罪後態度尚可，
    及告訴人傷勢嚴重之程度，並衡酌告訴人就本件車禍之發生
    ，亦有未減速慢行，作隨時停車之準備之過失，有前揭臺灣
    省花東區車輛行車事故鑑定委員會鑑定意見書在卷可按（見
    臺灣臺東地方法院檢察署97年度偵字第108號卷第15頁），
    被告之可責性尚非重大；並衡酌被告於前揭停止強制戒治釋
    放後，仍未能戒除毒癮，足見其自制力薄弱，且無悛悔之意
    ，其不思尋求正當之身心發展，竟又施用足以導致精神障礙
    、性格異常，甚至造成生命危險之毒品，然衡以施用毒品究
    屬戕害自身健康之犯罪，被告施用毒品尚未造成他人明顯之
    危害，且於犯後坦承不諱，犯罪後態度尚佳，並兼衡被告犯
    罪之動機、目的、手段、生活狀況及智識程度等一切情狀，
    分別量處如主文所示之刑，並就被告所犯過失傷害罪部分，
    諭知易科罰金之折算標準。
據上論斷，應依刑事訴訟法第273條之1第1項、第299條第1項前
段，毒品危害防制條例第10條第1項，道路交通管理處罰條例第
86條第1項，刑法第11條前段、第284條第1項前段、第47條第1項
、第62條前段、第41條第1項前段，刑法施行法第1條之1第1項、
第2項前段，判決如主文。
本案經檢察官丙○○到庭執行職務
中    華    民    國    97    年    7     月    24    日
                    交通法庭    法  官  康文毅
以上正本證明與原本無異。
如不服本判決應於收受本判決後10日內向本院提出上訴書狀；上
訴書狀應敘述具體理由。未敘述上訴理由者，應於上訴期間屆滿
後20日內向本院補提理由書狀（均須按他造當事人之人數附繕本
）。「切勿逕送上級法院」。
告訴人或被害人對於本判決如有不服，請書具不服之理由狀，請
求檢察官上訴者，其上訴期間之計算係以檢察官收受判決正本之
日期為準。
中    華    民    國    97    年    7     月    24    日
                                書記官  林傳坤
附錄本案論罪科刑法條全文：
刑法第284條
因過失傷害人者，處六月以下有期徒刑，拘役或五百元以下罰金
。致重傷者，處一年以下有期徒刑，拘役或五百元以下罰金。
從事業務之人，因業務上之過失傷害人者，處一年以下有期徒刑
、拘役或一千元以下罰金。致重傷者，處三年以下有期徒刑，拘
役或二千元以下罰金。
毒品危害防制條例第10條
施用第一級毒品者，處六月以上五年以下有期徒刑。
施用第二級毒品者，處三年以下有期徒刑。


司法院資訊處製作；財團法人民間司法改革基金會備份。
